臺灣彰化地方法院刑事判決
                                      110年度易字第145號
公  訴  人  臺灣彰化地方檢察署檢察官   
被      告  李文彬




上列被告因竊盜案件，經檢察官提起公訴（109年度偵字第6857
、9830號），本院判決如下：
    主  文
李文彬犯竊盜未遂罪，累犯，處有期徒刑肆月，如易科罰金，以
新臺幣壹仟元折算壹日。
扣案雙面膠帶參條、新臺幣壹元硬幣肆個，均沒收。
其餘被訴部分，無罪。
    犯罪事實
一、李文彬基於意圖為自己不法所有之竊盜犯意，於民國109年8
    月30日10時許，在彰化縣○○市○○路000巷00號「西門慶豐宮
    」，將其所有之長條雙面膠帶（其尾端處黏貼4枚壹圓硬幣
    ）放入該宮廟內之香油錢箱內上下抽拉，而著手以黏取方式
    （即俗稱：釣魚方式）欲竊取香油箱內之錢，然因遭該宮廟
    人員陳金爐於監視器影像發現，而前往制止，因而不遂。
二、案經彰化縣警察局彰化分局報告臺灣彰化地方檢察署檢察官
    偵查起訴。
    理    由
壹、有罪部分：
甲、證據能力部分：
    本判決下列所引用以認定被告犯罪事實之供述及非供述證據
    ，被告或同意證據能力（本院卷第118頁），或未於言詞辯
    論終結前聲明異議，復查無不法取得之違法情事，並為證明
    犯罪事實存否所必要，及經本院踐行合法調查證據程序，是
    認均具有證據能力。
乙、認定犯罪事實所憑之證據及理由：　　
一、上揭犯罪事實，業經被告坦承不諱，核與證人陳金爐於本院
    所證發現被告行竊之情節，大致相符，且有現場及扣押物照
    片、監視器錄影畫面擷圖、彰化縣警察局彰化分局搜索扣押
    筆錄、扣押物品目錄表、彰化縣警察局彰化分局110年4月6
    日彰警分偵字第1100015705號函及檢附之現場照片、監視器
    錄影畫面擷圖、本院當庭勘驗現場監視器錄影光碟所製之勘
    驗筆錄在卷可佐（偵9830號卷第33至37、47至58、61、169
    頁、本院卷第123、135、141至149、313至317頁），及雙面
    膠帶3條、新臺幣（下同）1元硬幣4個扣案可證，堪認被告
    自白與事實相符，其犯行堪予認定，事證明確，應依法論科
    。
二、核被告所為，係犯刑法第320條第3項、第1項之竊盜未遂罪。其將黏有4個硬幣之雙面膠帶放入香油錢箱內上下抽拉，已著手竊取行為，嗣因遭他人發現制止而不遂，為未遂犯，爰依刑法第25條第2項之規定，按既遂犯之刑減輕之。
三、檢察官起訴固認被告有竊得200元而既遂，且證人陳金爐亦
    於警詢證稱其由監視器錄影影像發現竊嫌（即被告）在偷竊
    香油錢，有看到他竊取到紅色的1百元等語（偵9830號卷第2
    3頁），及在被告身上扣到100元鈔票2張等情。然查：
 （一）被告自始於警詢即否認有偷到錢，辯稱：香油箱口有設
　     斜檔板，導致膠帶一直無法順利黏起鈔票，被查扣的2百
　     元是我本來就有的錢，行竊中我手曾伸進去褲子口袋，
　     是因為行竊的膠帶不黏了，要拿口袋的膠條再重新黏上
　     去及將膠帶皮放回口袋等語。
 （二）觀諸現場照片所示（本院卷第147頁照片編號8），香油
       箱內靠近洞口處設有斜檔板，使得洞口空隙變得極小，
       對於釣魚方式行竊，確有相當阻擋錢被黏出洞口之作用
       。又經本院當庭勘驗現場監視器錄影光碟，可見被告雖
       於行竊過程，將長雙面膠帶（下稱行竊膠帶）伸入香油
       箱內上下抽動，過程中曾3次伸右手入褲子右側口袋內、
       1次疑似將左手放在褲子左側口袋處，然均無法清楚看見
       其曾將紙鈔從膠帶上拿下後放入口袋之情，反而其第1次
       伸手進褲子右側口袋後，是從口袋裡拿出白色東西出來
       並接到左手作業，其後接著香油箱外之行竊膠帶才又重
       新長長垂下，至漸漸變短（亦即其從口袋拿出白色東西
       作業後，才又重新將行竊膠帶伸入香油箱內）【參本院
       勘驗丙檔案筆錄（本院卷第293頁）】，堪認其辯稱那時
       是從口袋拿出膠條要重新黏上行竊膠帶，不是偷到錢等
       語，堪可採信。而其第2、3次伸右手進褲子右側口袋之
       前，可見左手分別有拉起香油箱內行竊膠帶、上下抽動
       行竊膠帶之動作，然當時其右手均係平放在香油箱外右
       邊櫃角處，右手於伸進褲子右側口袋之前，均未曾有接
       觸左手處拿取黏起鈔票之動作，且前述其第3次右手伸入
       口袋後，不到1秒，隨即轉身走進入廟內（10：00：50末
       ）【參本院勘驗丙檔案筆錄（本院卷第293頁）】，隨後
       就在廟內撕膠條及整理行竊膠帶（10：01：57至10：02
       ：14）【參本院勘驗丁檔案筆錄（本院卷第295頁）】，
       之後又重新走到香油箱前方，將行竊膠帶伸入香油箱內
       上下抽動，堪認其辯稱前述第2次右手伸入口袋是要將第
       1次從口袋拿出來使用的膠帶皮放回口袋，第3次右手伸
       入口袋，是想看看口袋還有無膠帶可用，想說等一下要
       進廟內將行竊膠帶弄好，這2次不是偷到錢等語，非不可
       信。　　　 
 （三）證人陳金爐雖於警詢證稱其從監視器錄影畫面，有看見
       被告竊取到紅色的1百元（偵9830號卷第23頁）。然查，
       其於本院證稱：在監視器畫面看到他拿紅紅的東西放他
       口袋，但我不敢說這是錢還是什麼，不能確定是什麼等
       語（本院卷第327、329至330頁），且經本院當庭勘驗現
       場監視器錄影光碟，並未看見被告手上有拿紅色之物進
       他口袋之情，是證人陳金爐於警詢所述是否確實無誤，
       即生疑問；參以被告用以行竊之膠帶為3M廠牌，其膠帶
       皮上乃印有紅色『3M』字樣，是亦不能排除證人陳金爐所
       述看見之紅色東西是膠帶皮上之紅色字樣。從而，被告
       所辯非不可信，檢察官認被告有偷到錢而既遂，尚屬不
       能證明。　　 
四、查被告前因竊盜案件，經本院以108年度簡字第1154號判決
    判處有期徒刑4月確定，於109年3月5日執行完畢（下稱累犯
    前案）等情，有臺灣高等法院被告前案紀錄表在卷可憑。是
    被告於受有期徒刑執行完畢5年以內，故意再犯本件有期徒
    刑以上之罪，符合刑法第47條第1項所規定之累犯。茲參酌
    大法官第775號解釋意旨，審酌被告所犯累犯前案即為竊盜
    案件，又犯本案竊盜犯行，顯見就是類犯罪具特別惡性，刑
    罰之反應力薄弱，依其所犯情節，難認有因適用刑法第47條
    第1項規定加重最低本刑致無法處以最低法定本刑而有所受
    刑罰超過所應負擔罪責之罪刑不相當的過苛情形。是應依前
    開累犯之規定，加重其刑。
五、爰以行為人之責任為基礎，審酌被告不思以正當途徑獲取所
    需財物，竟為本案竊盜犯行而不遂，欠缺尊重他人財產權及
    法治之正確觀念，實為不該，及考量其犯罪情節、犯罪動機
    、目的、手段、犯罪所生危害、有多次竊盜之前科（參卷附
    臺灣高等法院被告前案紀錄表），素行不良、兼衡其坦承犯
    行，然未與被害人和解之犯後態度，暨其自陳：我高中畢業
    ，有中餐丙級及網頁設計丙級證照，未婚，入監前與父母親
    、弟弟同住在家人的房子，並幫忙家裡販賣臭豆腐，每月收
    入約5千元左右，無欠債等語之智識程度、家庭生活及經濟
    狀況等一切情狀，量處如主文所示之刑，並依刑法第41條第
    1項前段規定，諭知易科罰金之折算標準。
六、扣案雙面膠帶3條（1條長的，2條短的《按：彰化縣警察局彰
    化分局扣押物品目錄表漏載扣得2條短的膠帶》）及黏貼於該
    長雙面膠帶上之1元硬幣4個，均係被告所有犯本案所用之物
    ，應依刑法第38條第2項前段規定，宣告沒收。
貳、無罪部分：
一、公訴意旨另略以：被告另意圖為自己不法之所有，基於竊盜
    之犯意，於108年10月4日20時30分許，在彰化縣○○市○○路00
    0○0號屈原宮內，著手持繩狀之不明工具，以垂放入香油錢
    箱內黏取現金方式，欲竊取宮內之香油錢，然因未能順利黏
    取香油錢箱內現金而未遂。嗣屈原宮主任委員屈庭輝從監視
    器畫面發現報警處理，始查獲上情。因認被告此部分所為涉
    有刑法第320條第3項、第1項之竊盜未遂罪嫌等語。
二、按犯罪事實應依證據認定之，無證據不得認定犯罪事實；又
    不能證明被告犯罪者，應諭知無罪之判決，刑事訴訟法第15
     4條第2項及第301條第1項分別定有明文。次按刑事訴訟法
    上所謂認定犯罪事實之證據，係指足以認定被告確有犯罪行
    為之積極證據而言；如未能發現相當證據或證據不足以證明
    ，自不能以推測或擬制之方法，以為裁判基礎（最高法院29
    年上字第3105號、40年台上字第86號判決要旨參照）。又檢
    察官就被告犯罪事實，應負舉證責任，並指出證明之方法，
    刑事訴訟法第161條第1項定有明文，因此，檢察官對於起訴
    之犯罪事實，應負提出證據及說服之實質舉證責任。倘其所
    提出之證據，不足為被告有罪之積極證明，或其指出證明之
    方法，無從說服法院以形成被告有罪之心證，基於無罪推定
    之原則，自應為被告無罪判決之諭知（最高法院92年台上字
    第128號判決要旨參照）。
二、檢察官認被告涉犯上開罪嫌，無非係以被告之供述、現場監
    視器錄影光碟及擷取畫面、證人即屈原宮主任委員屈庭輝之
    證述等證據為主要論據。訊據被告固坦認於前揭時間、地點
    ，持長條狀物品等情，然否認涉有竊盜犯行，辯稱：我當時
    是在點香區，手上拿的是可以打開垂下的筆記本，沒有下手
    偷等語。
三、經查：
（一）依卷附現場照片、現場監視器錄影擷取畫面、及本院當庭
      勘驗現場監視器錄影光碟（下稱錄影光碟Ａ）結果（本院
      卷第161至163、192、197、199頁），可見被告於畫面中
      雖手持不明長條狀物並一度有彎腰動作，然均『背對』香油
      箱（即現場照片及錄影畫面所示上之『功德箱』），並或面
      對放有金紙之茶几或面對茶几旁的綠色矮櫃，距離其後方
      之香油箱均有一些距離，是即使認被告手上所持不明長條
      狀物可供或欲供用於行竊，亦難認其已著手於竊取行為，
      檢察官補充理由書亦認其僅在『準備』著手（本院卷第195
      頁），是尚難認其已著手行竊，所為乃屬不罰。
（二）證人屈庭輝雖於警詢或本院證稱其於監視器錄影畫面看見
      被告準備1條繩子放入功德箱（即香油箱，下同）內，被
      告從口袋拿出1條長的東西放入香油箱口抽動，一看就知
      道在偷香油錢（偵6857號卷第22頁、本院卷第319、320頁
      ），並於本院證稱還有交給警方另一個現場監視錄影檔可
      以看到被告行竊。然查：
　　1.綜觀卷內，除錄影光碟Ａ外，並未見有證人屈庭輝所述之
      另一個監視器錄影檔案，警卷內也無該另一個錄影畫面之
      擷圖可以為證，證人屈庭輝亦稱該影像已經刪除，是尚無
      從得知該另一個監視器錄影影像內容究竟為何而為被告不
      利之認定。
　　2.經本院當庭勘驗及於證人屈庭輝作證時，當庭播放錄影光
      碟Ａ影像，其畫面顯示被告係或站在茶几前或彎腰站在綠
      色矮櫃前（即被告所站位置係在設置香油箱該桌子旁邊的
      走道上），而『背對』香油箱，看不出手部在做何動作等情
      （本院卷第192、319頁），惟證人屈庭輝於觀看後，卻指
      稱：（該錄影影像顯示）被告就是站在香油箱『前面』【按
      ：其一度指該影像中被告是在香油箱『旁邊』，香油箱在被
      告的『左手邊』】，香油箱沒有在被告的後面，且『看得出
      來』被告在偷香油箱的錢，他彎腰就是開始在偷香油箱的
      錢等情（本院卷第319至322頁），所證與錄影光碟Ａ所示
      影像內容，明顯不符，則其是否能在觀看監視錄影影像後
      ，『正確無誤』的解讀影像所呈現的事發經過並清楚描述，
      不免令人生疑。
　　3.又證人屈庭輝雖於本院證稱，其從錄影畫面看見被告從口
      袋拿出一條東西放入香油箱內抽動行竊，在錄影光碟Ａ畫
      面中被告彎腰就是開始在偷（本院卷第319至320頁）。然
      查，依錄影光碟Ａ影像所見，被告所持長條狀物本來就拿
      在手上，未見是從口袋拿出，此點與證人屈庭輝所述上情
      『被告從口袋拿出一條東西』，不相符合，倘證人屈庭輝所
      述為真，則可合理認『被告從口袋拿出長條物放入香油箱
      內抽動行竊』的畫面是存在於證人屈庭輝所稱之另一個監
      視器錄影檔案影像中，然被告既早已將準備行竊之長條狀
      物拿在手上（即如錄影光碟Ａ影像及卷附該監視器錄影畫
      面擷圖所示，被告手持垂下之長條狀物），則其嗣於『彎
      腰』開始行竊前，又豈須如『另一個監視器錄影影像』所示
      ，再將該長條物從口袋拿出？令人不解，證人屈庭輝就此
      所述，搭配錄影光碟Ａ影像所示被告舉動，難認合理，則
      其所述就看見『另一個監視器錄影影像』所顯現之案發經過
      ，是否正確無誤，也有疑問。是其所證由監視錄影影像有
      看見被告將長條物放入香油箱內抽動行竊等詞，尚難逕採
      以認定被告有將長條物伸入香油箱而著手行竊之舉。　
四、綜上，檢察官就此部分起訴被告竊盜未遂，所舉之各證據尚
    無從說服本院形成被告此部分有罪之確信心證，復查無其他
    積極證據足以證明其此部分犯行，犯罪即屬不能證明，依前
    揭法條及判決要旨和說明，依法自應就此諭知被告無罪之判
    決。 　　
據上論斷，依刑事訴訟法第299條第1項前段、第301條第1項， 
判決如主文。
本案經檢察官楊閔傑提起公訴，檢察官廖偉志到庭執行職務。
中　　華　　民　　國　　110 　年　　8 　　月　　16　　日
                  刑事第二庭        法  官  吳芙如
以上正本證明與原本無異。
如不服本判決應於收受判決後20日內向本院提出上訴書狀，並應
敘述具體理由。其未敘述上訴理由者，應於上訴期間屆滿後20日
內向本院補提理由書(均須按他造當事人之人數附繕本)「切勿逕
送上級法院」。
告訴人或被害人對於判決如有不服具備理由請求檢察官上訴者，
其上訴期間之計算係以檢察官收受判決正本之日期為準。
中　　華　　民　　國　　110 　年　　8 　　月　　16　　日
                                    書記官  林盛輝

附錄本案論罪科刑法條全文：
中華民國刑法第320條
意圖為自己或第三人不法之所有，而竊取他人之動產者，為竊盜
罪，處5年以下有期徒刑、拘役或50萬元以下罰金。
意圖為自己或第三人不法之利益，而竊佔他人之不動產者，依前
項之規定處斷。
前二項之未遂犯罰之。